【裁判字號】    99,交聲,1932
【裁判日期】    990810
【裁判案由】    聲明異議
【裁判全文】
臺灣臺中地方法院刑事裁定            99年度交聲字第1932號
原處分機關  交通部公路總局臺中區監理所臺中市監理站
受處分人    甲○○
上列受處分人因違反道路交通管理處罰條例案件，對於交通部公
路總局臺中區監理所臺中市監理站於民國99年4月30日所為之處
分（原處分案號：裁監稽違字第裁61-GF0000000號裁決書）聲明
異議，本院裁定如下：
    主    文
異議駁回。
    理    由
一、按汽車駕駛人駕駛汽車肇事，無人受傷或死亡而未依規定處
    置者，處新臺幣（下同）1 千元以上3 千元以下罰鍰；逃逸
    者，並吊扣其駕駛執照1 個月至3 個月。前項之汽車尚能行
    駛，而不儘速將汽車位置標繪移置路邊，致妨礙交通者，處
    駕駛人6 百元以上1 千8 百元以下罰鍰。道路交通管理處罰
    條例第62條第1 項、第2 項定有明文。按本規定之立法意旨
    係以汽車於肇事後，如無人受傷僅有車輛發生毀損之結果，
    此時如汽車仍可行駛，應將汽車於肇事時之相關位置標明後
    ，即將汽車移置路邊，再輔以就肇事之汽車拍攝相片，即可
    於事後判斷肇事雙方責任之歸屬，以減少對道路上其他用路
    人對道路使用之妨礙。
二、原處分機關交通部公路總局臺中區監理所臺中市監理站略以
    ：異議人即受處分人甲○○於民國（下同）99年2月26日20
    時21分許，駕駛車牌號碼8HZ-608號重型機車，行經臺中市
    ○○路（近福雅路）口處，因「車禍後，車輛尚能行使，未
    將汽車位置標繪移至路邊，妨礙交通」之違規，經臺中市警
    察局第六分局員警以中市警交字第GF0000000 號舉發違反道
    路交通管理事件通知單逕行掣單舉發。嗣異議人於應到案日
    期前提起申訴，經原舉發機關於99年3 月31日以中分六警交
    字第0990009742號函覆違規屬實，遂於99年4 月30日以裁監
    稽違字第裁61-GF0000000號裁決書，裁處罰鍰700 元，於法
    並無不合等語。
三、本件聲明異議意旨略以：發生車禍非伊所願，伊於機車專用
    道直行遭右轉汽車碰撞，幸反應靈敏始未受傷，伊為受害人
    居然仍要受罰，絕無道理。又妨礙交通需有事實，然當時前
    後車輛皆能正常通行，且伊之機車所停位置也無人通過，何
    來妨礙交通情事等語。
四、經查：
（一）受處分人於99年2 月26日20時21分許，騎乘車牌號碼8HZ-
      608 號重型機車，行經臺中市○○路（近福雅路）口處，
      與案外人宋紹祥所駕駛之車牌號碼3102-UD 號自用小客車
      發生擦撞之事實，業據受處分人陳明在卷，並有臺中市警
      察局第六分局99年6 月11日中分六警交字第0990018707號
      函檢附之「道路交通事故現場圖」、「道路交通事故調查
      報告表」、「道路交通事故談話紀錄表」、「道路交通事
      故補充資料表」、「道路交通事故照片」、「臺中市警察
      局勤務指揮中心受理各類案件記錄單」等資料在卷可考（
      見本院卷第12-24頁）。
（二）受處分人雖以前詞置辯，然查：
  １、本件車禍事故發生後，無人受傷且車輛可移動之情況下，
      受處分人並未標繪位置，亦未將車輛移置路邊等情，業據
      證人即臺中市警察局第六分局交通分院警員蘇偉政於本院
      99年7 月13日訊問時詰證稱；本案我到場的時候，雙方的
      車子是在路中央，靠近路口但是已經超過停止線，機車好
      像有移動現場，但是還是在路中央，而且並沒有先標繪位
      置，也沒有設置警告標誌，之後我先拍照、畫圖，完成之
      後才請雙方將車輛移到路邊。開單是因為沒有受傷的車禍
      ，車子也能移動，沒有標繪後移至路邊，致妨礙交通。認
      定構成妨礙交通的原因是一般停在路中間就會妨礙交通。
      我到現場的時候雖然沒有塞車，但是經過的車輛必須繞道
      旁邊通過等語綦詳（見本院卷第29頁）。並據受處分人於
      本院99年7 月13日訊問時亦陳稱：當時雙方沒有先標繪現
      場位置，我的機車當時有移動位置，對於證人之證言沒有
      意見等語明確（見本院卷第28頁背面、29頁背面）。復有
      臺中市警察局第六分局99年6 月11日中分六警交字第0990
      01870 7 號函在卷可稽（見本院卷第4 頁）。足認受處分
      人於上開時、地發生車禍後，其所駕駛之重型機車尚能行
      駛，且現場並無人受傷之情形下，仍將其所駕駛車牌號碼
      8HZ-608 號重型機車停放於靠近路口處之行人穿越道上，
      而未標繪現場位置後移置路邊，應堪認定。
  ２、又所謂「妨礙交通」，並不以行人或車輛完全無法通行始
      稱之，只要公眾通行之權利受到適度之妨礙即足當之。查
      受處分人於99年2 月26日20時21分許，騎乘前開重型機車
      與案外人宋紹祥所駕駛車牌號碼3102-UD 號自小客車發生
      擦撞後，2 人均將其各自駕駛之重型機車及自小客車停放
      於路中央之行人穿越道上，且證人蘇偉政於同日20時37分
      到達現場一情，有臺中市警察局勤務指揮中心受理各類案
      件記錄單1 紙附卷可證（見本院卷第32頁），是車禍發生
      後至證人蘇偉政到達現場之時間至少達約16分鐘。而交通
      道路路口處、斑馬線均為道路使用人行駛交會處，對於往
      來行人之交通安全及欲轉彎之車輛行駛，均有妨礙，此為
      眾所周知之事，受處分人要難諉不知。且查該路段為雙向
      單線車道，受處分人等之車輛於事故發生後，仍停放於路
      中央，兩車佔據近半之車道，是對於直行車輛需繞道通行
      ；對於欲穿越馬路之行人，亦需避開受處分人等之車輛，
      始能通行；尤對於欲轉彎之車輛更需行至路中始能轉彎，
      此與證人蘇偉政到院證稱：行經該處之車輛均需繞過渠等
      車輛始能行駛通過一情相符，是受處分人於車禍發生後，
      在無人受傷，且車輛尚能行駛之情況下，竟未依規定標繪
      位置後，將其所駕駛之重型機車牽移至路邊，自有妨礙交
      通之虞。受處分人空言指稱車輛皆能正常通行，而認無妨
      礙交通之事實，自有誤會。
（三）綜上所述，本件事證明確，受處分人空言指稱當時前後車
      輛皆能正常通行，無妨礙交通之事實置辯，顯無理由，應
      予以駁回。
五、據上論斷，應依道路交通管理處罰條例第87條第2項，道路
    交通案件處理辦法第19條之規定，裁定如主文。
中    華    民    國    99    年    8     月    10    日
                        交通法庭  法  官  莊秋燕
以上正本證明與原本無異。
如不服本裁定應於送達後5日內向本院提出抗告狀。
                                  書記官  楊賀傑
中    華    民    國    99    年    8     月    10    日

司法院資訊處製作；財團法人民間司法改革基金會備份。
